臺灣高等法院臺中分院刑事判決
111年度上易字第473號
上  訴  人  
即  被  告  蕭進雄


上列上訴人即被告因詐欺案件，不服臺灣南投地方法院109年度
易字第206號中華民國111年4月19日第一審判決（起訴案號：臺
灣南投地方檢察署109年度偵緝字第56號），提起上訴，本院判
決如下：
    主  文
上訴駁回。
    理  由
壹、審理範圍：
    按刑事訴訟法第348條第3項規定：「上訴得明示僅就判決之
    刑、沒收或保安處分一部為之。」本案係在刑事訴訟法第34
    8條於民國110年6月18日修正施行後，於111年6月1日繫屬本
    院，應適用修正後之現行刑事訴訟法第348條規定判斷上訴
    範圍。原審判決後，上訴人即被告蕭進雄（下稱被告）明示
    僅就量刑部分提起上訴（本院卷第72頁），對於原判決認定
    之犯罪事實、所犯罪名均不爭執，故依前揭規定意旨，本院
    應僅就原判決量刑妥適與否進行審理，其他部分則非本院之
    審判範圍，先此說明（本案之犯罪事實、認定犯罪事實所憑
    之證據及理由、所犯罪名，詳如附件第一審判決書之記載）
    。
貳、駁回上訴之理由說明：
一、按量刑輕重，屬法院得依職權自由裁量之事項，苟其量刑已
    以行為人之責任為基礎，並斟酌刑法第57條各款所列情狀，
    在法定刑度內，酌量科刑，無偏執一端，致明顯失出失入情
    形，自不得指為不當或違法（最高法院103年度台上字第291
    號、第331號判決意旨參照）；且在同一犯罪事實與情節，
    如別無其他加重或減輕之原因，下級審量定之刑，亦無過重
    或失輕之不當情形，則上級審法院對下級審法院之職權行使
    ，原則上應予尊重（最高法院85年度台上字第2446號判決意
    旨參照）。
二、原審以行為人之責任為基礎，審酌被告前已有多次詐欺前科
    ，竟仍不思以正當手段獲取財物，明知無資力給付茶葉貨款
    仍向告訴人羅秀香購買茶葉，而詐騙告訴人，使告訴人蒙受
    財產上損失，所為實不足取。又被告於偵查中、原審審理過
    程中，多次通緝或傳喚未到，而到庭時則數度表示要賠償告
    訴人之損失，請求檢察官及法院給予其時間籌錢，惟迄未賠
    償告訴人分毫，顯見被告僅係一再拖延，嚴重浪費司法資源
    ；且被告係經原審傳喚告訴人行交互詰問完畢後，方坦承犯
    行，並非自始至終坦承犯行，實難謂犯後態度良好。復參酌
    原審公訴檢察官到庭陳稱：案發至今已2年多，被告仍未賠
    償告訴人，犯後態度不佳，且多次藉故拖延，告訴人數度前
    往開庭，請從重量刑之意見（見原審卷第386頁）。並考量
    其犯罪之動機、目的、手段、所詐得財物及犯罪所生損害；
    復審酌被告自陳國小畢業之教育程度，經濟狀況不佳，因為
    肺癌無法工作，偶爾才有工作，賭博輸掉很多錢之家庭生活
    經濟狀況（見原審卷第387頁）等一切情狀，量處有期徒刑1
    年。經核原審並無濫用量刑權限，亦無判決理由不備，或其
    他輕重相差懸殊等量刑有所失出或失入之違法或失當之處。
三、被告上訴雖以其將於111年9月6日前賠償告訴人至少50萬元
    ，原審未及審酌上情而量刑過重等語。惟被告直至111年9月
    8日未賠償告訴人分文，甚且更換其電話號碼等情，業據告
    訴人陳述明確，有本院公務電話紀錄在卷可查。參以被告自
    偵查、原審至本院審理期間均稱願賠償告訴人，然迄未履行
    ，顯見被告並無賠償之真意，而原審判決已注意刑法第57條
    各款規定之適用，就其量刑詳為審酌並敘明理由，既未逾越
    法定刑度，復未濫用自由裁量之權限，所為量刑核無不當或
    違法，且無輕重失衡之情形，不得遽指為違法、不當。被告
    上訴請求從輕量刑，為無理由，應予駁回。
據上論斷，應依刑事訴訟法第368條，判決如主文。
本案經檢察官鄭文正提起公訴，檢察官周穎宏到庭執行職務。
中　　華　　民　　國　　111 　年　　9 　　月　　13　　日
            刑事第三庭  審判長法  官  楊  真  明
                              法  官  邱  顯  祥
                              法  官  李  明  鴻
以上正本證明與原本無異。     
不得上訴。
                              書記官  陳  慈  傳   

中　　華　　民　　國　　111 　年　　9 　　月　　13　　日

【附件】
臺灣南投地方法院刑事判決　
109年度易字第206號
公　訴　人　臺灣南投地方檢察署檢察官 
被　　　告　蕭進雄　
　　　　　　　　　　
　　　　　　　　　　
上列被告因詐欺案件，經檢察官提起公訴（109年度偵緝字第56
號），被告在本院審理程序進行中就被訴事實為有罪之陳述，本
院合議庭裁定由受命法官獨任依簡式審判程序，判決如下：
    主  文
蕭進雄犯詐欺取財罪，累犯，處有期徒刑壹年；未扣案之犯罪所
得如附表編號1至13所示之茶葉，均沒收，於全部或一部不能沒
收或不宜執行沒收時，追徵其價額。
    事  實
一、蕭進雄明知無資力，竟意圖為自己不法所有，基於詐欺之接
    續犯意，於民國108年6月24日持手機聯繫羅秀香，以偽名「
    蕭勝雄」向居住於南投縣鹿谷鄉之羅秀香佯稱購買茶葉，致
    羅秀香誤信蕭進雄有支付款項能力而陷於錯誤，於附表所示
    時間，在南投縣鹿谷鄉寄出如附表所示數量及價格之茶葉予
    蕭進雄後，蕭進雄未曾付款。嗣經羅秀香向蕭進雄追收茶葉
    貨款金額未果，且無法聯繫蕭進雄，始悉受騙報警處理而查獲
    上情。
二、案經羅秀香訴由南投縣政府警察局竹山分局報告臺灣南投地
    方檢察署檢察官偵查起訴。
    理  由
壹、程序方面：
    本件被告蕭進雄所犯非為死刑、無期徒刑、最輕本刑為3年
    以上有期徒刑之罪或高等法院管轄第一審案件，其於本院審
    理程序進行中，就被訴事實為有罪之陳述，經告知被告簡式
    審判程序之旨，並聽取公訴人及被告之意見後，本院合議庭
    依刑事訴訟法第273條之1之規定，裁定由受命法官獨任進行
    簡式審判程序，且依同法第273條之2規定，不受同法第159
    條第1項、第161條之2、第161條之3、第163條之1及第164條
    至第170條有關證據提示、交互詰問及傳聞證據等相關規定
    之限制，合先敘明。
貳、實體方面：
一、上揭犯罪事實業經被告於本院審理中坦承不諱（見卷六第38
    1、385頁），核與證人即告訴人羅秀香於警詢時、偵查中及
    本院審理中之證述情節相符（見卷一第1至8頁；卷二第8至1
    0頁，卷六第374至381頁），並有宅急便寄件收據顧客收執
    聯22張、農民出售農產物收據5張、宅急便仁德營業所監視
    器畫面翻拍照片28張、黑貓宅急便收件人簽收之配送聯18張
    等件在卷可稽（見卷一第9至19、21至24、31至44、76頁；
    卷四第25至37頁），足認被告前開任意性自白與事實相符。
    從而，本案事證明確，被告犯行堪以認定，應依法論科。
二、論罪科刑：
  ㈠核被告蕭進雄所為，係犯刑法第339條第1項詐欺取財罪。
　㈡被告先後詐欺告訴人羅秀香之行為，係基於同一犯意，於密
    切接近之時間實施，侵害同一法益，各行為之獨立性薄弱，
    依一般社會觀念，難以強行分開，應視為數個舉動之接續施
    行，合為包括之一行為予以評價較為合理，應論以接續犯。
  ㈢被告前於101年間，因詐欺案件，經臺灣桃園地方法院以102
    年度易字第690號判決判處有期徒刑4月、5月、3月，復經檢
    察官提起上訴，而經臺灣高等法院判決以103年度上易字第2
    639號判決判處有期徒刑5月、6月、4月，定應執行有期徒刑
    1年，於105年3月29日假釋出監並付保護管束，迄105年6月1
    6日假釋期滿未經撤銷，視為有期徒刑執行完畢等情，有臺
    灣高等法院被告前案紀錄表1份在卷可按，其於刑之執行完
    畢後，5年內因故意再犯本件有期徒刑以上之罪，為累犯。
    衡諸被告本案犯行與其上揭構成累犯之前案均係詐欺案件，
    足見其對刑法反應能力薄弱、有特別惡性存在，且無司法院
    大法官釋字第775號所指罪刑不相當之情形，爰依刑法第47
    條第1項之規定加重其刑。
  ㈣爰以行為人之責任為基礎，審酌被告前已有多次詐欺前科，
    竟仍不思以正當手段獲取財物，明知無資力給付茶葉貨款仍
    向告訴人購買茶葉，而詐騙告訴人，使告訴人蒙受財產上損
    失，所為實不足取。又被告於偵查中、本院審理過程中，多
    次通緝或傳喚未到，而到庭時則數度表示要賠償告訴人之損
    失，請求檢察官及法院給予其時間籌錢，惟迄未賠償告訴人
    分毫，顯見被告僅係一再拖延，嚴重浪費司法資源；且被告
    係經本院傳喚告訴人行交互詰問完畢後，方坦承犯行，並非
    自始至終坦承犯行，實難謂犯後態度良好。復參酌公訴檢察
    官到庭陳稱：案發至今已2年多，被告仍未賠償告訴人，犯
    後態度不佳，且多次藉故拖延，告訴人數度前往開庭，請從
    重量刑之意見（見卷六第386頁）。並考量其犯罪之動機、
    目的、手段、所詐得財物及犯罪所生損害；復審酌被告自陳
    國小畢業之教育程度，經濟狀況不佳，因為肺癌無法工作，
    偶爾才有工作，賭博輸掉很多錢之家庭生活經濟狀況（見卷
    六第387頁）等一切情狀，量處如主文所示之刑。
三、被告先後向告訴人詐得如附表編號1至13所示之茶葉共670台
    斤(價值共新臺幣99萬6000元)，為被告之犯罪所得，且均未
    扣案，應依刑法第38條之1第1項前段、第3項規定宣告沒收
    ，並於全部或一部不能沒收或不宜執行沒收時，追徵其價額
    。
四、如不服本件判決，得自收受送達之翌日起20日內，表明上訴
    理由，向本院提起上訴狀（須附繕本）。
據上論斷，應依刑事訴訟法第273條之1第1項、第284條之1、第2
99條第1項前段，判決如主文。
本案經檢察官鄭文正提起公訴，檢察官林孟賢到庭執行職務。
中　　華　　民　　國　　111 　年　　4 　　月　　19  　日
                        刑事第二庭    法  官  顏紫安
以上正本與原本無異。
如不服本判決應於收受送達後20日內向本院提出上訴書狀，並應
敘述具體理由；其未敘述上訴理由者，應於上訴期間屆滿後20日
內向本院補提理由書（均須按他造當事人之人數附繕本）「切勿
逕送上級法院」。
告訴人或被害人如對於本判決不服者，應具備理由請求檢察官上
訴，其上訴期間之計算係以檢察官收受判決正本之日期為準。
                                      書記官  劉芳竺
中　　華　　民　　國　　111 　年　　4 　　月　　20　　日
附錄本判決論罪科刑法條：
刑法第339條
意圖為自己或第三人不法之所有，以詐術使人將本人或第三人之
物交付者，處五年以下有期徒刑、拘役或科或併科五十萬元以下
罰金。
以前項方法得財產上不法之利益或使第三人得之者，亦同。
前二項之未遂犯罰之。
附表
編號 寄件日期 茶葉數量 價格(新臺幣) 1 108年6月25日 1件，30台斤(春茶) 5萬1000元 2 108年6月27日 2件，60台斤(春茶) 10萬2000元 3 108年7月1日 4件，120台斤(春茶) 20萬4000元 4 108年7月3日 2件，60台斤(春茶) 10萬2000元 5 108年7月5日 1件，30台斤(春茶) 5萬1000元 6 108年7月8日 2件，60台斤(春茶) 10萬2000元 7 108年7月15日 1件，30台斤(春茶) 5萬1000元 8 108年7月24日 3件，100台斤(夏茶) 7萬5000元 9 108年7月26日 1件，30台斤(春茶) 5萬1000元 10 108年8月2日 1件，30台斤(春茶) 5萬1000元 11 108年8月5日 2件，60台斤(春茶) 10萬2000元 12 108年8月6日 1件，30台斤(夏茶) 2萬7000元 13 108年8月9日 1件，30台斤(夏茶) 2萬7000元  總計 22件，670台斤 99萬6000元 

卷宗對照表：
              卷       宗      全      名 簡  稱 南投縣政府警察局竹山分局投竹警偵字第1080015381號刑案偵查卷宗 卷一 臺灣南投地方檢察署108年度偵字第5665號偵查卷宗 卷二 臺灣南投地方檢察署109年度他字第368號偵查卷宗 卷三 臺灣臺中地方檢察署109年度他字第439號偵查卷宗 卷四 臺灣南投地方檢察署109年度偵緝字第56號偵查卷宗 卷五 臺灣南投地方法院109年度易字第206號刑事卷宗 卷六